臺灣高雄地方法院民事裁定　　　　　　 100年度事聲字第18號
聲　請　人　丙○商業銀行股份有限公司
法定代理人　乙○○
相　對　人　甲○○
上列當事人間消費者債務清理事件，異議人不服本院民國99年12
月3 日99年度司執消債更字第77號司法事務官所為更生方案認可
之裁定處分而聲明異議，本院裁定如下：
    主  文
異議駁回。
    理  由
一、異議意旨略以：相對人收入不豐，不思另闢財源，反提出清
    償成數過低之更生方案，且相對人於申請信用卡時，自陳平
    均月收入為30,000元，相對人既曾謀取月薪30,000元之工作
    ，而現今平均薪資卻僅25,000元，顯見仍有增加收入之空間
    等語，爰依法聲明異議，並聲明：原裁定廢棄。
二、按債務人有薪資、執行業務所得或其他固定收入，法院認更
    生方案之條件公允者，得不經債權人會議可決，逕依債務人
    之聲請或依職權以裁定認可更生方案，消債條例第64條第1
    項定有明文。又按消債條例之制定，乃為使負債務之消費者
    得依本條例所定程序清理其債務，以調整其與債權人及其他
    利害關係人之權利義務關係，保障債權人之公平受償，謀求
    消費者經濟生活之更生，進而健全社會經濟之發展，乃消費
    者債務清理條例第1 條所明定。是以，除有消費者債務清理
    條例第63條第1 項、第64條第2 項所定之情形外，法院得斟
    酌裁量認可更生方案。
三、經查：
  (一)相對人98年度收入144,000 元，有財政部國稅局98年度綜合
    所得稅各類所得資料清單為憑，相對人平均月薪為12,000元
    ，惟相對人自陳其自97年起即任職營造臨時工，平均月收入
    為25,000元，有相對人收入切結書可參，是以相對人之平均
    月收入應以25,000元為計。相對人每月之生活必要費用依內
    政部公佈之高雄縣最低生活費計算為9,000 元，又綜合所得
    稅之扶養免稅額每人每年82,000元計算，平均每人每月扶養
    費為6,834 元，相對人尚須扶養現年分別為18歲、17歲、10
    歲之3 名未成年子女，與其配偶分擔2 分之1 之撫養費，則
    相對人每月仍應有10,251元之扶養費支出，然而相對人所自
    陳之扶養費每月僅共9,000 元，是以相對人扣除其每月所應
    支出之個人生活必要費用及扶養費共計18,000元後，餘額7,
    000 元全數用於清償，並提出按其未成年子女成年後，每月
    增加清償數額至8,500 元、10,000元共劃分三階段之更生方
    案，清償成數更高達47.29%，顯見相對人已樽節開支，具有
    清償誠意，該更生方案實屬可行、公允、適當，且上開更生
    方案經審酌後，亦無消費者債務清理條例第63條及第64條第
    2 項所規定不得為逕予認可之事由之情形，自應予以認可。
  (二)異議人主張相對人申請信用卡時自陳平均月收入為30,000元
    ，故相對人應另闢財源，其薪資有再增加之空間云云。然更
    生方案內容公允與否，理應綜合審酌相對人制訂還款方案之
    際所得領取固定收入及各項必要支出情形，據以個案認定是
    否符合公平原則為斷，要與相對人是否必須兼職或增加工時
    以期增加個人收入等情無涉。相對人向異議人申辦信用卡之
    年度為92年，至今已近8 年，隨景氣之更迭及相對人職務之
    不同，相對人之收入有所更動堪認為合理，而相對人是否得
    以努力增加收入，猶端視其個人專業能力、現有工作性質、
    家庭因素及經濟景氣良窳等諸多因素而定，而此等因素或為
    無法明確衡量，或屬將來不可預測之事，尚無從採為判斷更
    生方案公允與否之客觀依據，又故異議人以此理由指摘更生
    方案非屬公允云云，尚屬無理。
四、綜上所述，相對人已盡其最大之努力及誠信，更生方案之清
    償條件經核尚屬公允、適當、可行，且無消費者債務清理條
    例第63條第1 項、第64條第2 項規定不應認可之事由存在，
    原裁定予以認可，並無違誤。異議意旨指摘原裁定不當，求
    予廢棄，為無理由，應予駁回。
五、依消費者債務清理條例第15條、民事訴訟法第240 條之4 第
    3 項後段、第78條、第95條，裁定如主文。
中　　華　　民　　國　 100　　年　　1 　　月　　27　　日
                  民事第三庭法　官　楊詠惠
正本係照原本作成。
如對本裁定抗告須於裁定送達後10日內向本院提出抗告狀，並繳
納裁判費新台幣1,000元。
中　　華　　民　　國　 100　　年　　1 　　月　　27　　日
                            書記官　吳良美
